Inventaris van het archief van de Directie van de Landbouw: Afdeling Zuivelaangelegenheden, 1898-1947
Nationaal Archief, Den Haag
Directie van de Landbouw: Zuivelaangelegenheden
Landbouw / Zuivelaangelegenheden
archiefvorming: 1898-1947
oudste stuk - jongste stuk: 1898-1947
L21
262 inventarisnummer(s); 20,10 meter
Normale geschreven, getypte en gedrukte documenten, geen bijzondere handschriften.
Nationaal Archief, Den Haag
Directie van de Landbouw; Directie van de Landbouw, afdeling Zuivelaangelegenheden
Het archief van de Directie van de Landbouw, afdeling Zuivelaangelegenheden, bestaat uit stukken omtrent de organisatie en de activiteiten ontplooid door de directie over de jaren 1898-1947. Het archief bevat rapportages, verslagen, correspondentie en nota's betreffende beleid, wetgeving, algemene zaken, commissies en vergaderingen. Daarnaast wordt de meerderheid van de stukken gevormd door archiefmateriaal dat raakt aan een grote hoeveelheid onderwerpen welk inzicht biedt in de ontwikkelingen en stand van zaken in de primaire sector in Nederland in de eerste helft van de twintigste eeuw. De archiefstukken hebben voor een grootdeel van doen met zaken betreffende de productie, distributie, en afzet van melk, boter, kaas en margarine in binnen- en buitenland. Het archief biedt bijvoorbeeld inzicht in de regelgeving aangaande hygiënische voorschriften, het zouten van boter, protectionistische maatregelen van de Franse overheid, het produceren van buitenlandse kaassoorten in Nederland, veeziekten bestrijding, en normen voor vetpercentages in melk en kaas.
Archiefvorming
Geschiedenis van de archiefvormer
In de tweede helft van de 19e eeuw waren de taken ten aanzien van de landbouw verdeeld over meerdere departementen. Dat veranderde in 1898 toen bij het departement van Binnenlandse Zaken een afdeling Landbouw werd ingesteld, waarbij alle landbouwzaken werden gebundeld. Het afdelingshoofd kreeg de titel directeur-generaal. Bij het aantreden van het kabinet-Kuyper werd de afdeling Landbouw overgeheveld naar het departement van Waterstaat, Handel en Nijverheid.
In 1905 besloot het kabinet-De Meester bij zijn aantreden het gehele sociaal-economische beleid te bundelen in een nieuw departement: Landbouw, Nijverheid en Handel (LNH). Het jaar daarop werd besloten de afdeling Landbouw op te waarderen tot Directie. De directeur-generaal kreeg de bevoegdheid om de organisatorische en personele zaken zelfstandig te regelen met voorbijgaan van de Algemene Secretarie. Tegelijk werd het centrale beheer van buitendiensten zoals het Staatsbosbeheer, de Veeartsenijkundige Dienst, de Rijkszuivelinspectie en de Rijkslandbouwproefstations rechtstreeks bij de Directie van de Landbouw ondergebracht. De hoofden van de afdelingen van de Directie fungeerden vaak tevens als hoofd van een buitendienst.
De Directie van de Landbouw was vanaf 1906 onderverdeeld in een wisselend aantal afdelingen. Sommige daarvan, zoals Landbouwonderwijs, Domeinen/Staatsbosbeheer en Veeartse¬nij, hadden lange tijd een consistent takenpakket. Bij andere afdelingen, zoals Tuinbouw, Veeteelt, Zuivel, werd als gevolg van reorganisaties nogal eens geschoven met de toebedeelde taken. Eind 1922 werd door de regering besloten tot de opheffing van het departement van LNH, tot oprichting van een departement van Arbeid, Handel en tot overbrenging van de Directie van de Landbouw en de afdeling Visserijen naar Binnenlandse Zaken. In mei 1932 werd de zorg voor landbouw en visserij overgebracht naar het departement van Economische Zaken en Arbeid.
De economische crisis leidde in de jaren-1930 tot een actiever overheidsbeleid en tot de oprichting van talrijke landbouwcrisisdiensten. Het in 1934 ingestelde College van Regeringscom¬missarissen kreeg de hoogste leiding bij de uitvoering van het crisisbeleid. Onder de secretaris-generaal fungeerde in deze jaren het Landbouwcrisisbureau, met als taak het ontwerpen van wetten en andere maatregelen ter bestrijding van de crisis. Al deze organen stonden los van de Directie Landbouw, die het `gewone' landbouwbeleid uitvoerde. In 1935 kwam het voor het eerst tot een eigen departement van Landbouw en Visserij, zij het zonder de gebruikelijke beheersafdelingen Algemeen Secretariaat en Comptabiliteit, welke faciliteiten van Economische Zaken moesten worden betrokken..
Het vierde kabinet-Colijn herenigde bij zijn aantreden in 1937 beide departementen onder de benaming Economische Zaken. In dat jaar ook werd S.L. Louwes benoemd tot hoofd van het Rijksbureau ter voorbereiding van de Voedselvoorziening in Oorlogstijd. Voorjaar 1940 echter, enkele dagen vóór de Duitse inval, zou Landbouw echter opnieuw en nu definitief van Economische Zaken worden gescheiden en verder gaan als zelfstandig departement. Tijdens de Oorlog was de rol van het Rijksbureau voor Voedselvoorziening, 1940-1945, cruciaal. Ook dit bureau stond onder leiding van directeur-generaal Louwes. De voedselvoorziening in het bezette Nederland werd vrijwel geheel centraal geregeld.
In 1945 werd de naam van het departement gewijzigd in: Landbouw, Visserij en Voedselvoor-ziening. Het stond van 1945 tot 1958 onder leiding van ir. S.L. Mansholt.
Geschiedenis van het archiefbeheer
De verwerving van het archief
Het archief is krachtens bepalingen van de Archiefwet overgebracht.
Aanwijzingen voor de gebruiker
Openbaarheidsbeperkingen
Volledig openbaar.
Materiële beperkingen
Het archief kent geen beperkingen voor het raadplegen van stukken als gevolg van slechte materiële staat.
Aanvraaginstructie
Openbare archiefstukken kunnen online worden aangevraagd en gereserveerd. U kunt dit ook via de terminals in de studiezaal van het Nationaal Archief doen. Om te kunnen reserveren dient u de volgende stappen te volgen:
Creëer een account of log in.
Selecteer in de archiefinventaris een archiefstuk.
Klik op ‘Reserveer’ en kies een tijdstip van inzage.
Verwant materiaal
Beschikbaarheid van kopieën
Inventarisnummers van dit archief zijn niet in kopievorm beschikbaar
Beschrijving van de series en archiefbestanddelen
- ZUIVELAANGELEGENHEDEN 1898-1914
  - Boterwet, 300-302
    - , Boterwet van 1900 1898-1900; Wijziging boterwet van 1900 1900-1908; 300
    - , Gedrukte stukken betreffende Boterwet 1900, 1897-1899; Ontwerp nieuwe Boterwet en beoordelingen. 1894-1899; Vertalingen van de Boterwet. 1908-1910; 301
    - Diverse stukken, 302
      - Koninklijke Besluiten en Ministeriële Beschikkingen tot uitvoering van de Boterwet 1901-1019, 1
      - Boterwet: 1912-1913, 2
        - Adviesbureau van de Boterhandel, a.
        - Toekenning naam "Mengsel", b.
        - Dagvaarding visiteurs, c.
        - Openstelling invoerkantoren, d.
        - Voorstel tot wijziging boterwet, e.
      - Bijzonder toezicht ing. art. 9 der Boterwet 1910-1913, 3
      - Wet Rijksbotermerken en Botermerkenbesluit 1905, 4
      - Samenstelling van Rijksvoorschriften voor de Botercontrôle. 1906-1911, 5
      - Aanwijzing Scheikundigen en beëdiging art. 18 der Boterwet. 1890-1910, 6
      - Invoer boter en margarine 1912-1913, 7
      - Vernietiging van vervalste boter 1912, 8
      - Samenstelling Centrale Commissie Botercontrole stations, 9
  - Correspondentie betreffende:, 1899-1913; 303
    - Overtreding Boterwet
    - Botergebreken en kwaliteitsattest.
    - Invoer van boter en margarine uit het buitenland
    - Gelijkmatigheid en het kleuren van boter.
    - Boterkeuringen
    - Verslag 4e zuivelcongres Budapest.
    - Goedkeuring statuten Vereniging Zuivelfabrieken in Nederland
    - Vergadering tot bespreking botercontrôle.
    - Subsidie en correspondentie Botercontrole station Zuid-Holland.
    - Milk-blended butter in Engeland.
    - Rapport over botertoezicht.
    - Vergiftiging door kaas in Engeland afkeuring kaas.
    - Engelse voorschriften voor onvervalste melk
    - Overzicht ontwerpen boterenquete.
    - Uitvoering Sale of Food and Drugs Act.
  - Botercontrôle, 1904-1907; 304
    - Correspondentie betreffende Botercontrôlestations.
    - Statuten
    - Vergaderingen van afgevaardigden contr. stations.
    - Verslagen en rapporten.
    - Opslag van boter.
    - Ruimere toelating van handelaren en boeren tot de contrôlestations.
    - Het leveren van boter voor het leger. Publicaties.
  - Botercontrôle, 305
    - Gerechtelijk onderzoek van Boter.1893-1900, 1
    - Uniformgewicht Nederlandse boter., 2a
    - Boterproductie en boteruitvoer., 2b
    - Te hoog watergehalte in gecontroleerde boter., 2c
    - Overtreding Boterwet.1913, 3
    - Registratie van Botermerken in het Buitenland.1905-1913, 4
  - Boterwet., 1898-1901; 307
    - Uitvoering van de wet.
    - Gerechtelijk Boteronderzoek
    - Instructies.
  - Boterwet., 1901-1902; 308
    - Uitvoering van de wet.
    - Gerechtelijk Boteronderzoek
    - Benoeming Rijkszuivelvisiteurs.
  - Boterwet., 1903-1911; 309
    - Uitvoering van de wet.
    - Benoeming en reis-en verblijfkosten
    - Rijkszuivelvisiteurs.
  - Botercontrôle, 1907-1912; 310
    - Rijksvoorschriften
    - Kosten botercontrôle.
    - Vergaderingen met vertegenwoordigers controlestations.
    - Wijziging in de statuten.
    - Benoemingen, pensioenregelingen en samenstelling Commissie van Toezicht.
  - Botercontrôlestations:, 1900-1913; 311
    - Jaarverslagen:
    - Statuten en huishoudelijde reglementen.
  - Botercontrole en Rijkszuivelconsulentschappen., 312
    - Koninklijke Besluit toezicht Botercontrôlestations. 1904, 1907, 1910
    - Geschiedenis ontstaan Botercontrôle.1912
    - Herziening statuten en instructies personeel Botercontrôle stations.1905-1912
    - Processen betreffende namaak Rijksbotermerken Engeland1909-1911
    - Rijkszuivelconsulenten:
      - Huur van gebouwen en lokalen 1908-1913
      - Rangschikking Reisbesluit
      - Nevenbetrekkingen 1912-1913
    - Overname Rijkszuivelconsulentschappen door het Rijk.1906-1913
  - Botercontrôlestations:, 1906-1913; 313
    - Aansluitingen en benoemingen
    - Kwestie Nutricia, Zoetermeer
    - Fa. Van der Hagen, St. Oedenrode
    - Vertaling en verzending bepalingen nieuwe Boterwet.1908
    - Aangiften en vrijstelling volgens art. 4 en 5 der Boterwet.1910-1911
  - Botercontrôle:, 1912-1913; 314
    - Jaarverslagen der contronlestations.
    - Het drukken van Rijksmerken voor aangeslotenen.
    - Reglement College van Directeuren.
    - Samenstelling bestuur controlestations
    - Boterkwestie in Nederland
  - Tentoonstellingen Buitenland., 1909-1913; 314
    - Brussel
    - Londen
    - Lyon
  - Botercontrôle: (Reclame en vertalingen), Bedrog, bedriegelijke merken en namaak Rijksbotermerken.; Botercontrôle Duitsland.; 1910-1913; 1907-1913; 315
    - Vochtgehalten
    - Grensregeling
    - Contrôle opgaven
  - Botercontrôlestations:, 316
    - Overname van Botercontrôlestation Middelburg.
    - Vereniging van directeuren
    - Centrale Commissie Botercontrôle.
    - Verslagen vergaderingen
    - Vereniging tot Onderzoek Boerenboter.
  - Botercontrôle:, 317
    - Aanmeldingen 1908-1913
    - Vochtgehalten in gecontroleerde boter 1907-1910
  - Boter., 318
    - Botercontrôlepublicaties 1905-1908
    - Boterovereenkomsten met Duitsland. (o.a. Onderzoek Nederland boter). 1910-1914
    - Deelname aan tentoonstellingen in binnen- en buitenland. 1911
  - Centrale Commissie van Uitvoering van proefnemingen in het belang van het Zuivelbedrijf: Verslagen van vergaderingen en proefnemingen., Boterconserveringsmiddelen en kwaliteitsmerken.; 1909-1913; 319
  - Zuivelconsulenten., 320
    - Subsidiën; Benoemingen; Instructies. 1898-1913
    - Zuivelstation Leiden: Jaarverslagen 1908-1913
  - Rijkszuivelconsulenten:, 1912-1913; 321
    - Instructies
    - Regeling werktijden en voorschriften
    - Administratie
    - Huishoudelijk reglement Zuivelcommissies, benoeming onbezoldigde Rijkszuivelvisiteurs.1913
    - Aanstelling tot onbezoldigd Rijksveldwachter.1910-1913
    - Rijkszuivelstation Leiden:1912
    - Beloning van onderzoekingen ingevolge gerechtelijke opdracht.
    - Voorschriften toezicht op bedrukken en aflevering van wikkelpapieren.1908
    - Gegevens betreffende Margarinebereiding.1911-1912
    - Buitenlandse Kaaswetgeving en Kaaskwesties.1902-1913
    - Maatregelen inzake alle kwaliteitsverbetering van Kaas.1903-1907
    - Buitenlandse Melkwetgeving en melkuitvoer naar Engeland.1907-1909
  - Zuivelcommissies en zuivelconsulentschappen., 322
    - Zuivelcommissies.1910-1913
      - Personele en materiële Aangelegenheden. (Dossier 33)
    - Zuivelconsulenten.1899-1910
      - Instructies
      - Notulen vergaderingen
      - Personele en materiële aangelegenheden
      - Commissie van Toezicht
    - Credieten en onderhoud gebouwen van het Rijkszuivelstation Leiden.1903-1913
  - Zuivelconsulentschappen; Subsidiën., 1901-1913; 323
    Dossier 39a
  - Rijkszuivelconsulenten:, 324
    - Subsidiën
    - Aanstellingen
    - Instructies en verslagen.
    - Provincies Groningen ( 1899-1907), Friesland ( 1891-1908) en Drenthe ( 1899-1905)
  - Rijkszuivelconsulenten:, 325
    - Subsidiën
    - Aanstellingen
    - Pensioenregeling
    - Instructies
    - Provincies: Overijssel ( 1898-1908), Gelderland ( 1897-1907), en Utrecht ( 1897-1912).
  - Rijkszuivelconsulenten:, 326
    - Subsidiën
    - Aanstellingen
    - Reis- en verblijfkosten
    - Instructies en verslagen.
    - Provincies: Noord-Holland (o.a. Rijkslandbouw proefstation Hoorn) ( 1895-1910), Zuid-Holland ( 1892-1910), Zeeland ( 1900-1913), Noord-Brabant ( 1897-1913) en Limburg ( 1899-1910).
  - Moeilijkheden bij invoer zuivelproducten in het buitenland, Rijksmerk op "tin" boter en vervalste boter met het Rijksmerk; Aandrukken en perforeren van Rijksbotermerken; Beschikking omtrent watergehalte van Boter; Conserveringsmiddelen van gecontroleerde boter; Invoer van melkpoeder in Engeland.; 1906-1913; 1905-1906; 1905; 1907-1910; 1906-1909; 1912; 327
  - Zuivelconsulenten (Correspondentie), 1908-1913; 328
    - Kosten melkcontrole en zuivelconculentschappen
    - Regeling werkzaamheden
    - Ontwerp instructies
    - Berekening melkopbrengsten
    - Literatuur
    - Vergaderingen
    - Gereconstrueerde melk
    - Melkvetcijfers
  - Zuivelconsulenten., 329
    - Algemene regelingen; aantekeningen; correspondentie met Provinciaal bestuur van Zuid-Holland; Instructies, Kredieten. 1910-1911
    - Jaarverslagen 1903-1913
    - Personele en materiële Aangelegenheden
    - Instructies voor Landbouw en Zuivelconsulenten. 1906-1913
  - Rijkszuivelconsulenten., 1910-1913; 330
    - Notulen en vergaderingen
    - Besprekingen
    - Overzichten inzake melkcontrôle en het gebruik van melkmachines.
  - Rijkszuivelstation Leiden., 1897-1902; 331
    - Bouwinrichting
    - Aanbesteding
    - Werkzaamheden
    - Benoeming en ontslag
    - Personele en Materiële Aangelegenheden
    - Maandstaten onderzoek
    - Botermonsters, Instructies.
  - Rijkslandbouw Proefstation en Zuivelboerderij Hoorn., 1889-1913; 332
    - Bestek en aanbesteding (bij inschrijving), gebouw en inrichting proefstation, subsidiën
    - Balans en verlies- en winstrekening
    - Reglement proefnemingen
    - Statuten
    - Vereniging tot Exploitatie Zuivelboerderij
    - Aankoop en onderhoud gebouwen
  - Boter en Kaascontrôle; subsidiën, 1904-1909; 333
    Dossier 39b
  - Boter en kaascontrôle; subsidiën, 1910-1913; 334
  - Notulen van vergaderingen Commissie van Toezicht Rijkslandbouw Proefstations, Wijziging artikelen der Boterwet; Instructie ambtenaren der Invoerrechten inzake Monsterneming; Moeilijkheden bij toepassing van de boterwet; Bijzonder toezicht bedoeld in art. 9 der Boterwet; Overtreding Boterwet; 1895-1907; 1907-1909; 1909-1913; 1912-1913; 1913; 335
  - Kaas, 336
    - Kaasmerken wetsontwerp Memorie van Antwoord en correspondentie 1910
    - Statuten Kaascontrôlestation Zuid-Holland 1913
    - Verslag en correspondentie Kaas tentoonstelling Gouda 1910-1912
    - Kaas (Correspondentie),1900-1909
      - Plan tot oprichting Kaascontrolestation
      - Subsidie controlestation
      - Invoer van kaas in Zuid-Afrika
      - Kaascontrole en kaasonderzoek
      - Kaasfabricage
      - Kaashandel en kaasindustrie in Nederland
      - Vereniging tot Bestrijding van Knoeierijen in de Boter- en Kaashandel
      - Wettelijke maatregelen in het belang van de kaashandel.
  - Kaas, 337
    - Kaaskwestie Zuid-Holland; Wet kaasbescherming; Bereiding en vetgehalte van Goudse en Edammerkaas. 1898-1909
    - Zuivelcongres Engeland en Stockholm 1911
    - Kaascontrôle, kaasmerken en kaasonderzoek. 1911-1912
    - Overeenkomsten levering machines voor kaasmerken; De keuze merk Volvette Kaas; Kaasmerk Sillevoldt; Kaascontrôlestation Friesland 1912-1913
  - Kaascontrôle, 338
    - Poging tot invoering Kaasmerk Caseïne Systeem 1913
    - Vergaderingen ontwerp Rijksmerk Volvette Kaas 1912-1913
    - Rijksvoorschriften voor Kaascontrôle 1911-1913
    - Concept Kaasmerken 1913
    - Proefnemingen met kaasmerksysteem Gramsen. 1912-1913
    - Ontwerp statuten Kaascontrôlestation 1910
    - Regeling aanmaak en gebruik merkplaatjes en stempels 1910
    - Beschrijvingen van Kaascontrôlemerken 1910
    - Vereniging tot bestrijding knoeierijen in de kaashandel. 1910
    - Definities voor kaas 1909
  - Kaas, 1908-1913; 339
    - Aanschaffing machines voor aanmaak Kaasmerken.
    - Overeenkomsten t.o.v. levering en aanmaak grondstoffen kaasstofstroken.
    - Kaasonderzoek.
    - Klacht over zending kaas naar Zuid-Afrika.
    - Nota's kaasmerken.
    - Nota's betreffende de bereiding en vetgehalte van Goudse en Edammerkaas.
    - Oprichting Kaascontrôlestations:
    - Statutenwijziging 1911-1913
    - Kaascontr. stations N.- en Zuid-Holland
    - Reglementen en statuten
    - Jaarverslagen 1907-1913
    - Jaarverslagen Veren. tot exploitatie
    - Proefzuivelboerderij Hoorn. 1900-1913
  - Melkwetgeving, 340
    - Melkwetgeving in Nederland.1905-1913
      Melkonderzoek, stalwedstrijden, melkcontrôle en gemeentelijke verordeningen
    - Melkwetgeving in het buitenland.1899-1913
  - Boter, 341-342
    - Bemoeiingen met het buitenland inzake boterinvoer:, 341
      - België 1903-1910
      - Frankrijk (o.a. verslagen van reizen) 1905-1912
      - Duitsland 1911
    - Bemoeiingen met het Buitenland inzake boterinvoer., 342
      - Engeland o.a. Departemental Committee on the Irish Butter Industry. 1906-1910
  - Kaas: Consulaire rapporten inzake de invoer van kaas in het Buitenland, 1904; 343
  - Wettelijke voorschriften voor invoer van boter, kaas, margarine en margarinekaas in het buitenland., Internationale Zuivelcongressen:; Stockholm, Budapest, Den Haag, Parijs, Brussel; 1908-1913; 1903-1911; 344
  - Internationaal Zuivelcongres., Congressen:; 1907-1910; 345
    - Budapest 1909
    - Bern 1913-1914
    - België 1904-1913
  - Congres International pour la Répression des Fraudes. Paris, Congrès International de Laiterie. Paris; Internationaler Kongress für Milchwirtschaft, Den Haag, Budapest; 1907-1909; 1905; 346
  - Conférence International Paris., Conférence International Methodes d'Analyse; Commission Internationale de Chemie Appliqué.; 1910; 1897-1906; 1903-1913; 347
  - Landbouw Tentoonstelling te Den Haag., 1913; 348
  - Reisverslagen, Concept monografie Zuivelconsulentschappen en Rijkslandbouw proefstations; Crediet voor de ontvangen Engelse excursies reis- en verblijfskosten.; 1905-1912; 1913; 1910-1911; 349
  - Botercontrôle Geschiedenis: Artikelen en verslagen, Buitenlandse margarinewetgeving; 1904-1908; 1900-1910; 350
  - Buitenlandse boter- en margarinewetgeving, o.a. België, Frankrijk, Engeland, Duitsland., 1887-1900; 351
  - Buitenlandse boter- en margarinewetgeving, o.a. België, Frankrijk, Duitsland, Engeland en Koloniale bezittingen., 1900-1902; 352
  - Buitenlandse boter- en margarinewetgeving, o.a. België, Frankrijk, Engeland, Denemarken., z.j; 353
  - Buitenlandse wetgeving tot bereiding van en handel in Boter en Margarine, o.a. Fédération Internationale de Laiterie en Législation Beurrière et Margarinière., 1900-1914; 354
  - Buitenlandse wetgeving tot bereiding van en handel in boter en margarine, o.a. Commission d'etudes et de reaction., 1900-1910; 355
  - Buitenlandse wetgeving tot bereiding en handel in boter en margarine., 1910-1914; 356
  - Boterproces en boterkwesties Frankrijk, 357-358
    - 1899-1909, 357
    - 1910-1913, 358
  - Boterprocessen en Boterkwesties, 359
    - België 1904-1914
    - Engeland 1902-1914
    - Inlichtingen aan de heren: Dr. Mantse en Dr. Cazimir, Boekarest 1911-1912
  - Boterprocessen en Boterkwesties Duitsland, 360-361
    - 1906-1910, 360
    - 1913-1913, 361
- ZUIVELAANGELEGENHEDEN 1914-1947
  - MELK
    - Melkkwesties, 1914-1922; 1
      - Instelling districscommissie voor de melkvoorziening. 1915-1917
      - Commissie van toezicht op de Vereniging van fabrieken van melkfabrikanten: Rapporten, balansen, verslag werkzaamheden, wijzing huish. reglement 1917
      - Regeringsmelkbussen 1922
    - Melkkwesties, 1914-1922; 2
      - Melkvoorziening in de Steden: Amsterdam, Breda, Delft, Gouda, 's-Gravenhage, Groningen, Harlingen, Hoorn, Kampen, Leeuwarden, Leiden, Rotterdam, Utrecht, Zaandam en Zwolle. 1915-1916
    - Melkkwesties, 1914-1922; 3
      - Levering van melk aan kinderen en zieken 1916-1917
      - Melkregelingen 1915-1919
      - Melkprijzen 1916-1917
      - Resultaat enquête melkverbruik 1917
      - Ministeriële instructies en circulaires 1915-1920
    - Melkkwesties, 1914-1922; 4
      - Melktreinen 1916-1921
      - Industriemelk 1917
      - Opheffing crisis-maatregelen en liquidatie Commissie Zuivelkantoor 1919-1921
      - Handelingen Zuivelkantoor 1922
      - Rapporten melkvoorziening grote steden 1918-1927
    - Melkkwesties, 5
      - Leveringen van melk naar Duitsland 1920-1924
      - Melkwetgeving Buitenland 1914-1930
      - Film "Melkhygiëne" van Melkcontrolebureau Amsterdam MeBA 1928-1930
      - Monstername bij onderzoek van melkproducten 1931
      - F.N.Z. en Rapport Welter 1932
      - Wijziging melkbesluit (Hygiënische eisen) 1932-1934
      - Commissie ter bestudering van het consumptie- melk- ondermelk- en kaasvraagstuk 1935
      - Onderzoek wei-monsters 1918
      - Bereiding kunstwol uit ondermelk z.o.z. 1937
      - Voordracht van Dr. Ir. Boekel 1937
    - Melkkwesties, 6
      - Steriliseren van melk procédé Lecomte 1917-1918
      - Methode melkonderzoek Dr. Hoyberg 1919-1920
      - Rapporten inz. berekening kostprijs van de melk 1935-1940
      - Bewaren van melk en room onder zuurstofdruk, procédé Hofius 1936-1939
    - Melkkwesties, 7
      - Reglementen voor de samenstelling van gecondenseerde melk in: Engeland, zuid-Afrika, Kenya en U.S.A. 1920-1923
      - Invoer in Engeland van vervalste gecondenseerde melk 1921
      - Oprichting Contrôlestation voor melkproducten i.v.m. export melkpoeder- en gecondenseerde melk Statuten en Huish. reglementen benoeming Bestuursleden 1929-1941
    - Melkkwesties, 8
      - Melkbesluit 1925-1940
      - Curculaires A.V.M. 1940-1941
      - Jaarverslag A.V.M. 1938-1939
    - Melkkwesties, 9
      - Verslagen van vergaderingen v.h. Contrôlestation voor Melkproducten 1928-1934
      - Jaarverslagen 1930-1943
    - Melkkwesties, 10
      - Verslag Commissie ter bevordering v.d. bestrijding T.B.C. bij Rundvee, verbetering melkwinning en stalinrichting (zeven, teemsen, filtreren van de melk) 1927-1939
      - Commissie Standaardisatie consumptiemelk 1928-1941
      - Vaststelling melkbasis
      - Werkzaamheden melkcontrôle-stations
      - Contrôlekwalitiet consumptiemelk, Verhouding Melkstations t.o.v. N.Z.C., Detachering Ir. Huisman 1935-1937
      - Contrôle op zuivelfab. i.v.b. melksteun 1935-1939
      - Aanbieding Duitsche melkmachines 1941
      - Geschiedenis Melkveehouderij en zuivelbereiding in Nederl. 1939
      - Verpakking verduurzaamde melk en melkproducten voor N.O.I. en erkenning Rijksmerken 1928-1940
    - Melkkwesties, 11
      - Wet van 19.12.1930 inz. regeling uitvoer van melkproducten, gepasteuriseerde en gesteriliseerde room 1930-1941